【裁判字號】    97,交抗,482
【裁判日期】    970630
【裁判案由】    違反道路交通管理處罰條例
【裁判全文】
臺灣高等法院交通事件裁定             97年度交抗字第482號
抗  告  人
即受處分人  甲○○
上列抗告人因違反道路交通管理處罰條例案件，不服臺灣臺北地
方法院，中華民國97年3月31日所為裁定（96年度交聲字第1561
號），提起抗告，本院裁定如下：
    主  文
抗告駁回。
    理  由
一、原處分意旨略以：異議人即受處分人甲○○於民國96年10月
    9日18時25分許，駕駛車號CNW-907號重型機車行駛於民權東
    路三段西往東方向，行經民權東路敦化北路口，因行駛於地
    面繪有「禁行機車」標誌車道，為執勤員警當場攔停掣單舉
    發。受處分人不服，拒絕簽收舉發通知單，經員警於舉發通
    知單上載明拒絕簽收後，依違反道路交通管理事件統一裁罰
    基準及處理細則第11條第1項第1款規定，視為受處分人已經
    收受該通知單。嗣受處分人向原處分機關提出申訴，經原處
    分機關函請舉發單位調查，仍認受處分人有前開違規情事，
    乃於96年12月4日依道路交通管理處罰條例第45條第13款及
    第63條第1項規定，裁處受處分人罰鍰新臺幣（下同）600元
    ，並記違規點數一點。
二、原裁定意旨略以：
  (一)受處分人雖自承於上揭時地駕駛上揭車輛，但否認有何違規
    行為，辯稱: 當時行駛於外側慢車道，欲前行至路口機車停
    等區，因前方及右前方均停有小客車，其間空間不容伊的機
    車穿過，遂由左方繞過前方停放之小客車至機車停等區。伊
    僅係短暫越線行駛，非意圖、長時間，一定持續性的距離行
    駛於快車道云云。惟查:
  1.本件受處分人確有於上揭時地駕駛機車，不在規定車道行駛
    之違規行為，為受處分人所不爭執，並經證人即本件舉發員
    警楊志強於本院調查時到庭具結證稱: 「我在96年10月9日
    下午18時25分，在民權東路敦化北路口，民權東路三段上，
    由西向東的中間分隔島，當時異議人從第三車道向左跨越雙
    白線，行駛在第二車道上面，該路口路段是五車道，一、二
    、三車道皆為禁行機車車道，我把異議人攔停下來，就告知
    異議人違規事實並舉發，異議人覺得我舉發他不合理，所以
    拒簽，罰單還是有收下來」等語綦詳，並有舉發地點照片在
    卷供參，是異議人有於上揭時地，騎乘機車不在規定車道行
    駛之違規行為，堪以認定。
  2.次按，道路交通主管機關本於其行政裁量之職權範圍內，考
    量當地交通狀況、維持交通秩序、保障道路使用人往來便利
    與安全之目的而設置之交通標誌、號誌及標線之行政措施，
    任何用路人均應依法遵循，若任由一般民眾自行主觀認定其
    違規行為是否影響交通，而任意不加遵守，道路交通秩序將
    無以維繫。主管機關既於本件舉發地點依道路交通標誌標線
    號誌設置規則第178條規定，於第1、2車道繪置「禁行機車
    」標字，汽缸總排氣量未滿550立方公分之機車即不得行駛
    該車道。受處分人既通過駕駛執照之考試，當知上揭相關規
    定，猶於前開時地騎乘機車行駛於該車道，雖自認僅短暫使
    用該車道而於交通安全無影響，然機車之機動性及靈活度遠
    較汽車為好，但機車之車速較慢，倘許機車得使用行車速度
    較快之內側車道，無論使用時間之久暫，均會對行駛於快車
    道之車輛造成影響，不僅有使用路人之生命身體安全遭受侵
    害之虞，亦對交通秩序及行車流暢等公共利益有所妨礙。從
    而，受處分人受舉發時前方車輛間之距離既不足使其經過以
    至機車停等區，即應跟隨車流循序前行，斷無因此得暫時行
    駛於禁行機車車道之理，受處分人對上開法令顯有誤認，是
    其所辯，實無足採。本件事證明確，受處分人確有前開違規
    行為堪以認定。
  3.末按，道路交通標誌標線號誌設置規則第149條第1項第1款
    第7目規定「... (七)雙白實線：設於路段中，用以分隔對向
    車道，並禁止變換車道」。就證人楊志強所述，異議人向左
    跨越雙白線行駛，即有違上開交通法規，且該禁止規定尚無
    得如異議人所述得依比例原則審酌的餘地，其異議為無理由
    ，應予駁回。
  (二)綜上所述，受處分人確有在前述時地機車不在規定車道行駛
    之違規行為，原處分機關依道路交通管理處罰條例第45 條
    第13款裁處罰鍰600元，並依同條例第63條第1項第1款之規
    定記違規點數一點，核無不當，本件聲明異議為無理由，應
    予駁回。
三、抗告意旨略以：抗告人係於紅燈亮起時，始繞行前方車輛至
    機車停等區，當時所有車輛均處於停等狀態，並不會對「行
    駛」於快車道之車輛造成影響；且機車停等區設立之目的即
    在避免機車夾雜於小客車間形成交通紊亂，抗告人繞行至機
    車停等區之行為有助於該等公共利益之實現，員警所為舉發
    之行政行為，不符行政法之比例原則。又抗告人向左跨越雙
    白線行駛無法依比例原則審酌之理由為何，原審並未說明，
    為此提起抗告，請求駁回原裁定等語。
四、經查：
  (一)按機器腳踏車行駛之車道，應依標誌或標線之規定行駛，道
    路交通安全規則第99條第1項前段定有明文。又「汽車駕駛
    人，爭道行駛有下列情形之一者，處新臺幣（下同）600元
    以上1,800元以下罰鍰... 十三、機器腳踏車，不在規定車
    道行駛」，道路交通管理處罰條例第45條第13款亦定有明文
    。再汽車駕駛人駕駛汽車有違反道路交通管理處罰條例第45
    條規定者，除應依該條所規定之罰緩處罰外，並予記違規點
    數一點，復為道路交通管理處罰條例第63條第1項第1款所明
    文規定。而道路交通管理處罰條例所稱之汽車，依該條例第
    3 條第8款規定，包括機器腳踏車在內。
  (二)本件抗告人即受處分人甲○○於96年10月9日18時25分許，
    駕駛車號CNW-907號重型機車行駛於民權東路三段西往東方
    向，行經民權東路敦化北路口，因行駛於「禁行機車」標誌
    車道，為警攔停舉發等情，有台北市政府警察局96年10月9
    日北市警交字第AEW312531號舉發違反道路交通管理事件通
    知單一紙在卷可稽（見原審卷第5頁）。受處分人固一再辯
    稱係為了將機車駛至機車停等區，而短暫利用了「禁行機車
    」之車道，係屬「借道」而非「行駛」云云。惟查，上開民
    權東路三段敦化北路口共計有五個車道，第一、二車道為左
    轉專用道、第三、四車道為直行道、第五車道為右轉道，其
    中第一、二、三車道劃設有「禁行機車」之標記，此有現場
    照片五幀在卷可參（見原審卷第29、30頁）；而證人即舉發
    員警楊志強於原審審理時證稱：當時異議人從第三車道向左
    跨越雙白線，行駛在第二車道上面，而該路口路段是五車道
    ，一、二、三車道皆為禁行機車車道... 異議人當時行駛於
    第三車道，已經違規，與是否借道無關等語（見原審卷第27
    頁背面）。足見受處分人在「借道」繞行至機車停等區之前
    ，已違規行駛於「禁行機車」之第三車道上。再對照受處分
    人抗告狀所附證物一自行畫設之現場圖中僅有四個車道，已
    與現場實際車道不相符合，可知受處分人因對現場車道分佈
    狀況有所誤認，進而主觀認定其跨越雙白線至機車停等區僅
    係短暫之「借道」行為，實則受處分人在「借道」前，已長
    時間行駛於禁行機車之第三車道，受處分人不察，未能瞭解
    車道劃設之實際狀況而一再主張「借道」，並認員警舉發其
    違規有違比例原則，顯有誤會。
  (三)次按「禁行機車」標誌，係用以告示本車道禁止機器腳踏車
    通行，此觀道路交通標誌標線號誌設置規則第178條規定甚
    明。而標誌、標線、號誌之設置目的，在於提供車輛駕駛人
    及行人有關道路路況之警告、禁制、指示等資訊，以便利行
    旅及促進交通安全，道路交通標誌標線號誌設置規則第2條
    定有明文。受處分人既經考領合格駕駛執照，並駕駛機車參
    與道路交通，自應對道路上設置之所有標誌、標線、號誌加
    以注意並確實遵守，以維自身及其他用路人之安全。而「機
    車停等區」之設置固有其目的，惟仍應視實際狀況前往停等
    ，並非允許機車駕駛人得無視於法令限制，而許以例外的違
    規跨線繞行於快車道上、或任意鑽騎於大型車輛間趨前停等
    ；且停等區後方縱有汽車阻礙通行，自仍應暫停於汽車後方
    循序前進，方屬正辦，不能為達前行至停等區之目的而不擇
    任何手段，猶不能藉詞違規以利其自己之通行。抗告人捨此
    不由，辯稱「只差一台車就到停等區」、「當時第四、五車
    道前後方汽車很接近，所以才往左邊走」云云（見原審卷第
    19頁背面、第27頁背面），而再將機車駛入禁行機車之第二
    車道繞行，其危及道路行車安全已甚明。受處分人違規事證
    明確，且難認有何須駛入禁止機車行駛車道始能避免自己或
    他人生命、身體或財產上危險之緊急情況存在，受處分人圖
    一時之便，駕駛機車擅自闖入禁行機車車道之違規行為，至
    為明確，抗告人復不能舉證證明自己無過失，猶恣意漫指員
    警舉發行為違反比例原則、其繞行至機車停等區有助於公共
    利益之實現云云，顯然欠缺現代公民之法治觀念，核均委無
    理由，不足採信。
  (四)綜上，受處分人確有機車行駛禁行車道之違規，洵堪認定。
    原處分機關依道路交通管理處罰條例第45條第13款、第63條
    第1項第1款之規定，裁罰600元，並記違規點數一點，於法
    尚無不合。原裁定認抗告人確有前揭違規行為，因而駁回受
    處分人於原審異議之聲明，核無違誤。抗告人空言舉發違反
    比例原則，指摘原裁定不當，為無理由，應予駁回。
據上論結，應依道路交通案件處理辦法第26條，刑事訴訟法第41
2條，裁定如主文。
中    華    民    國    97    年    6     月    30    日
                  刑事第十庭審判長法  官  楊炳禎
                                  法  官  李春地
                                  法  官  朱光仁
以上正本證明與原本無異。
不得再抗告。
                                  書記官  王宜玲
中    華    民    國    97    年    7     月    3     日


司法院資訊處製作；財團法人民間司法改革基金會備份。
